【裁判字號】    97,訴,1516
【裁判日期】    971211
【裁判案由】    毒品危害防制條例
【裁判全文】
臺灣高雄地方法院刑事判決              97年度訴字第1516號
公  訴  人  臺灣高雄地方法院檢察署檢察官
被      告  庚○○
                    （現另案在臺灣高雄監獄執行中）
            己○○
共      同
選任辯護人  陳慧敏律師
上列被告因違反毒品危害防制條例案件，經檢察官提起公訴（97
年度偵字第11270號 、第20509號），本院判決如下：
    主  文
庚○○、己○○均無罪。
    理  由
一、公訴意旨略以：被告庚○○明知甲基安非他命係毒品危害防
    制條例第2 條第2 項第2 款所列之第二級毒品，未經許可不
    得販賣，竟分別基於販賣第二級毒品甲基安非他命之犯意，
    先向不詳對象販入甲基安非他命，再於下列時地，為下列犯
    行：
(一)民國96年8 、9 月間某日，在高雄市○○區○○路198 號5
    樓之3 即綽號「YOYO」之成年女子戊○○住處，以新臺幣（
    下同）1,000 元之價格，販賣不詳數量之甲基安非他命與綽
    號「麻糬」之成年女子甲○○1 次。
(二)96 年12 月間某日，在戊○○上開住處，以1,000 元至2,00
    0 元不等之價格，販賣不詳數量之甲基安非他命與戊○○，
    總計2 至3 次。又於97年2 月底某日，在同一地點，以1,00
    0 元之價格，販賣不詳數量之甲基安非他命與戊○○1 次。
(三)97 年1、2 月間，接續在其高雄市前鎮區○○○路310 號6
    樓之1 住處及王俊仁（已死亡）高雄市前鎮區○○○路134
    巷40弄5 號住處內，以每次1,000 元之價格，每2 至3 天1
    次之頻率，販賣不詳數量之甲基安非他命與綽號「小罐」之
    成年女子丙○○。
(四)與其亦明知甲基安非他命係毒品危害防制條例第2 條第2 項
    第2 款所列之第二級毒品，未經許可不得販賣之配偶己○○
    共同基於販賣第二級毒品甲基安非他命之犯意聯絡，由己○○於97年2 月下旬，在高雄市○○區○○路442 號3 樓之3
    丁○○住處，將5 小包共約5. 5公克之甲基安非他命交與丙○○，言明所交付之毒品中部分係販賣與丙○○，其餘則委
    由丙○○代為販賣，而丙○○應於完成交易後交付17,000元
    給庚○○、己○○，惟丙○○將該等毒品全部自行施用後，
    僅交付9,000 元。嗣因警調查被告庚○○、己○○另涉殺人
    案件（業經臺灣高雄地方法院檢察署檢察官以97年度偵字第
    7450、8779、87 80 、8974、10260 號起訴，現由本院以97
    年度重訴字第26號審理中），過程中查獲上情，因認被告2
    人均涉犯毒品危害防制條例第4 條第2 項之販賣第二級毒品
    罪嫌等語。
二、按犯罪事實應依證據認定之，無證據不得認定其犯罪事實；
    又不能證明被告犯罪者，應諭知無罪之判決，刑事訴訟法第
    154 條第2 項、第301 條第1 項分別定有明文。再按，事實
    之認定，應憑證據，如未能發現相當證據，或證據不足以證
    明，自不能以推測或擬制之方法，為裁判基礎；且認定不利
    於被告之事實須依積極證據，苟積極證據不足為不利於被告
    事實之認定時，即應為有利於被告之認定；另認定犯罪事實
    所憑之證據，雖不以直接證據為限，間接證據亦包括在內，
    然無論直接證據或間接證據，其為訴訟上之證明，須於通常
    一般之人均不致有所懷疑，而得確信其為真實之程度者，始
    得據之為有罪之認定，倘其證明尚未達到此一程度，而有合
    理之懷疑存在，無從使事實審法院得有罪之確信時，即應由
    法院為諭知被告無罪之判決，迭經最高法院30年上字第816
    號、40年台上字第86號、76年台上字第4986號判例意旨一再
    闡釋。次按施用毒品者所稱其向某人買受毒品之指證，不得
    作為有罪判決之唯一證據，仍須調查其他必要之證據，以察
    其是否與事實相符，為最高法院歷年來之見解，良以毒品買
    受者之指證，其憑信性於通常一般人已有所懷疑，尚難確信
    其為真實。況依毒品危害防制條例第17條之規定，其供出毒
    品來源而破獲者，復得減輕其刑，則其指證之真實性猶有疑
    慮，是施用毒品者之指證，其真實性有待其他必要證據加以
    補強。茲所謂必要之補強證據，固不以證明販賣毒品犯罪構
    成要件之全部事實為必要，但以與施用者之指證具有相當之
    關聯性為前提，其經與施用者之指證綜合判斷，已達於通常
    一般人均不致有所懷疑，而得確信施用者之指證為真實者，
    始得為有罪之認定，此為無罪推定原則之必然推演（最高法
    院93年度台上字第6750號判決可資參照）。
三、本件公訴意旨認被告庚○○、己○○涉有毒品危害防制條例
    第4 條第2 項之販賣第二級毒品罪嫌，無非係以證人甲○○
    、證人戊○○、證人丙○○、證人丁○○分別於警詢、偵查
    中與證人戊○○於本院審理中所為之證述，及甲○○、戊○○、丙○○、龔振豪之全國刑案資料查註表為主要論據。然
    訊據被告庚○○、己○○均堅詞否認有何販賣第二級毒品之
    犯行，並辯稱：庚○○僅向王俊仁購買甲基安非他命供己施
    用，甲○○、戊○○、丙○○、丁○○之所以指證伊2 人販
    賣毒品，均係因渠等懷疑伊2 人殺害其等所稱之「舅舅」王
    俊仁，且庚○○之前曾誣告丙○○教唆他人殺害王俊仁，遂
    遭挾怨報復誣陷等語。
四、證據能力部分如下：
(一)按被告以外之人於偵查中向檢察官所為陳述，除顯有不可信
    之情況者外，得為證據，刑事訴訟法第159 條之1 第2 項定
    有明文。偵查中對被告以外之人所為之偵查筆錄，或被告以
    外之人向檢察官所提之書面陳述，性質上均屬傳聞證據。惟
    現階段刑事訴訟法規定檢察官代表國家偵查犯罪、實施公訴
    ，依法其有訊問被告、證人及鑑定人之權，證人、鑑定人且
    須具結，而實務運作時，檢察官偵查中向被告以外之人所取
    得之陳述，原則上均能遵守法律規定，不致違法取供，其可
    信度極高。職是，被告以外之人前於偵查中已具結而為證述
    ，除反對該項供述得具有證據能力之一方，已釋明顯有不可
    信之情況之理由外，不宜即遽指該證人於偵查中之陳述不具
    證據能力。而被告之反對詰問權，雖屬憲法第8 條第1 項規
    定「非由法院依法定程序不得審問處罰」之正當法律程序所
    保障之基本人權及同法第16條所保障之基本訴訟權，不容任
    意剝奪。但詰問權係指訴訟上被告有在公判庭當面詰問證人
    ，以求發現真實之權利，應認被告具有處分權，非不得由被
    告放棄對原供述人之反對詰問權（最高法院95年度台上字第
    66 75 號判決意旨可資參照）。查本件證人甲○○、戊○○
    、丙○○、丁○○於偵查中接受檢察官訊問時，因均以證人
    身分具結陳述，並無證據足認其4 人該等供述有顯不可信之
    情況，且證人戊○○亦經檢察官聲請到庭接受詰問，賦予被
    告2 人反對詰問之機會，至證人甲○○、丙○○、丁○○雖
    未經到庭接受反對詰問，然本院評議後當庭諭知已無再行傳
    喚調查之必要，業經檢察官、被告2 人、辯護人表示無意見
    ，依照上揭法條意旨說明，應認渠等證人於偵查中之陳述均
    具有證據能力，辯護意旨猶認渠等證人於偵查中所言無證據
    能力，容有未洽，先予說明。
(二)證據裁判原則以嚴格證明法則為核心，亦即認定犯罪事實所
    憑之證據，須具證據能力，且經合法調查，否則不得作為判
    斷之依據，刑事訴訟法第155 條第2 項定有明文。被告以外
    之證人於檢察事務官、司法警察官或司法警察調查中所為之
    陳述，雖為被告以外之人於審判外之陳述，除有傳聞例外之
    情形外，不具證據能力，然該不合傳聞例外之先前陳述，雖
    不得作為犯罪成立與否之實體證據，尚非不得以其先前所為
    「自我矛盾之陳述」，用來彈劾該證人有證據能力之供述證
    據之證明力（最高法院96年度台上字第7337號判決意旨可資
    參照）。查本件證人戊○○、證人丙○○於警詢時所為陳述
    ，雖屬被告以外之人於審判外之陳述，且無符合傳聞例外得
    為證據之情形，應認不得作為證據，然依照上揭法條意旨說
    明，應得用以彈劾渠等於偵查中、本院審理中得作為證據之
    證詞證明力，合先說明。
五、本院得心證之理由如下：
(一)證人甲○○於偵查中固證稱：伊僅向被告庚○○拿過1 次毒
    品，時間是在96年8 、9 月間，地點在戊○○上開住處，利
    用行動電話聯絡被告庚○○前來，以1,000 元向其購買可以
    使用2 次分量之甲基安非他命等語（見偵卷一第16頁）。然
    亦指證被告庚○○有販賣甲基安非他命之證人戊○○則於警
    詢時證稱：綽號「麻糬」之甲○○係被告庚○○身邊的人，
    伊在王俊仁上開住處，有看過被告庚○○拿毒品給甲○○施
    用，不知道被告庚○○是否有向甲○○收錢等語（見偵卷一
    第11頁）；且在本院審理中證稱：伊係經由王俊仁介紹才認
    識被告庚○○，認識被告庚○○的時間不到1 年等語（見本
    院卷二第93頁）。經比對證人甲○○與證人戊○○所述被告
    庚○○交付甲基安非他命給證人甲○○之時間、地點，甚至
    是被告庚○○與證人甲○○之交情，可見兩者有下述難以同
    時成立之矛盾情形存在：即倘證人甲○○所述僅於96年8 、
    9 月間，在戊○○住處向被告庚○○拿過1 次甲基安非他命
    一事為真，則何以證人戊○○於本院審理中證稱僅認識被告
    庚○○不到1 年？又沒有在其住處看到被告庚○○拿毒品給
    證人甲○○？又何以證人戊○○證稱證人甲○○係被告庚○○身邊的人，且被告庚○○拿毒品給證人甲○○的地點係在
    王俊仁住處？參以，證人甲○○未曾有任何96年8 、9 月間
    施用甲基安非他命之刑事紀錄，反而係於97年4 月24日、97
    年5 月8 日，自真實姓名年籍不詳綽號綽號「成仔」之人購
    買後施用第二級毒品甲基安非他命，經本院分別以97年度審
    簡字第5640號、第4158號判決有罪確定，此有證人甲○○之
    臺灣高等法院被告前案紀錄表1 份附卷可稽（見本院卷二第
    43 、66 之1 、66之2 頁）。準此，證人甲○○對其親身經
    歷之具體事項所為之陳述，既與證人戊○○對其親聞親見之
    過程大相逕庭，且不能排除證人甲○○尚有其餘甲基安非他
    命之來源，則在無其它證據足資證明被告庚○○確有公訴意
    旨上揭一 (一)所 指犯行之情形下，依照前揭法條意旨說明
    與最高法院歷來見解，尚難憑證人甲○○、證人戊○○前揭
    互相矛盾之證述遽以認定被告庚○○有販賣甲基安非他命與
    甲○○之事實。
(二)證人戊○○於97年3 月4 日警詢時固證稱：伊於96年11月至
    12間，曾去前男友王俊仁住處向王俊仁買甲基安非他命，但
    已經2 、3 個月沒見到王俊仁，伊也曾叫被告庚○○拿甲基
    安非他命到伊住處賣給伊，但已經忘記曾向被告庚○○買過
    多少次，只記得每次價格約1 或2,000 元，最後一次是在97
    年2 月24日上午10時許，被告庚○○帶其女兒去打羽毛球後
    ，到伊住處賣給伊1,000 元的份量等語（見警一卷第13至16
    頁）。然於97年4 月29日偵查中先改稱：伊不太清楚王俊仁
    有無販賣毒品，而被告庚○○總共賣毒品給伊2 、3 次，最
    後1 次是在96年12月間，也是在那時施用的等語。後經檢察
    官提示其於警詢時之上開證詞，方改口稱：最後1 次施用毒
    品係於97年2 月24日，不太記得是王俊仁還是被告庚○○給
    伊的等語（見偵一卷第11、12頁）。復於本院審理中證稱：
    伊與王俊仁僅係普通朋友，因伊認識王俊仁之胞姐在先，王
    俊仁便把伊當妹妹對待，當伊去找王俊仁時，王俊仁會無償
    提供甲基安非他命，而伊亦經由王俊仁之介紹認識被告庚○○，但因為時間已隔太久，所以沒有印象向被告庚○○買毒
    品的時間、次數等語（見本院卷二第91頁）。觀其於警詢時
    、偵查中所為證述，就甫親身經歷是否向被告庚○○購買毒
    品之次數、情節等時隔未逾半年事項，竟有如此先後矛盾之
    證述，復於本院審理中對何時、何地、聯絡方式、次數等向
    被告庚○○購買毒品之具體情節，表示沒有印象，且對其本
    身與王俊仁間之關係，以及王俊仁是否有販賣毒品等情出現
    反覆矛盾之說詞，是其證述之憑信性已有疑問。況倘如證人
    戊○○所言，王俊仁會無償提供其甲基安非他命，則殊難想
    像證人戊○○不向關係較親近之王俊仁取得甲基安非他命，
    反捨近求遠花錢向關係較生疏之被告庚○○購買？參以證人
    戊○○於97年3 月4 日經警徵得其同意採集尿液送驗後，呈
    現毒品陰性反應結果，此有高雄市政府警察局鼓山分局97年
    查獲毒品案件嫌疑人尿液代碼姓名對照表、高雄市立凱旋醫
    院濫用藥物尿液檢驗報告各1 紙附卷可稽（見警卷第35、36
    頁）。至證人戊○○曾於96年間因施用毒品案件，經送觀察
    勒戒後認無繼續施用之傾向，由臺灣高雄地方法院檢察署檢
    察官於96年4 月26日以96年度毒偵字第2521號為不起訴處分
    一事，據證人戊○○上揭證述被告庚○○販賣甲基安非他命
    之時點互核，可知亦與被告庚○○無涉，此有證人戊○○之
    臺灣高等法院被告前案紀錄表1 份附卷可稽（見本院卷二第
    45 頁） 。此外，復查無其它證據足資證明被告庚○○確有
    公訴意旨上揭一 (二)所 指犯行，則依照上揭法條意旨說明
    與最高法院既定見解，尚難僅憑證人戊○○有瑕疵之單一證
    述遽以認定被告庚○○有販賣甲基安非他命與戊○○之事實
    。
(三)證人丙○○於97年6 月12日偵查中固證稱：伊自97年1 月間
    開始，以每2 至3 天1 次的頻率，用1,000 元向被告庚○○
    購買可用2 、3 次的甲基安非他命，持續買了1 個月，後來
    因為沒錢，被告庚○○不讓伊賒欠，彼此翻臉才沒繼續買，
    又伊有向王俊仁買過甲基安非他命，但不認識戊○○等語（
    見偵一卷第22頁）。然證人丙○○於97年3 月11日於警詢時
    係證稱：伊因毒品案件自96年12月14日出獄後，於97年1 月
    18日又開始吸食甲基安非他命，每天約5 次，又戊○○係伊
    朋友，也是王俊仁的前女友等語（見偵一卷第54頁）。細觀
    證人丙○○上開證詞，倘其於偵查中與警詢時所述皆為真，
    則以證人丙○○每天吸食甲基安非他命5 次之數量來看，被
    告庚○○顯然並非證人丙○○施用甲基安非他命來源之大宗
    ，則何以證人丙○○明知供出施用毒品之來源因而破獲者能
    依毒品危害防制條例第17條減刑，卻僅供出被告庚○○為其
    97年1 月間施用毒品之來源？況且證人丙○○於97年5 月5
    日仍有施用甲基安非他命遭查獲，而經臺灣高雄地方法院檢
    察署檢察官以97年度毒偵字第4884號起訴之事實，此有證人
    丙○○之臺灣高等法院被告前案紀錄表1 份附卷可稽（見本
    院卷二第59頁）。復參以被告庚○○曾將王俊仁遭人殺害一
    事，在偵查中誣告丙○○，導致被告庚○○與證人丙○○間
    產生嫌隙，此有97年度審訴字第3086號卷宗暨判決書1 份可
    稽。足見證人丙○○對上開毒品來源之證述有所保留，其憑
    信性已有疑問，且不能排除證人丙○○有其他毒品來源，甚
    至是出於與被告庚○○間私人恩怨才指證被告庚○○有販毒
    犯行之可能。此外，查無其它證據足資證明被告庚○○確有
    公訴意旨上揭一 (三)所 指犯行，則依照上揭法條意旨說明
    與最高法院判例之闡釋意旨，尚難僅憑證人丙○○之片面證
    述遽認被告庚○○有販賣甲基安非他命與丙○○之事實。
(四)證人丙○○於偵查中固另證稱：被告己○○於97年2 月下旬
    某晚，在上開丁○○住處，拿5 小包甲基安非他命給伊，言
    明部分賣伊，餘則託伊代賣，並要求之後須交付17,000元給
    被告庚○○、己○○，惟伊將全部毒品自行施用後，僅給被
    告己○○9,000 等語；及證人丁○○於偵查中固證稱：被告
    己○○有在逼丙○○還賣毒品的錢，有聽到被告庚○○用電
    話聯絡販毒，但沒親眼見到，丙○○說被告庚○○殺了「舅
    舅」王俊仁，很可惡等語（見偵一卷第23至25、46至48 頁
    ）。然而，倘如證人丙○○前述其因毒款賒欠一事與被告庚○○彼此翻臉，則何以被告庚○○之老婆即被告己○○猶將
    價值不菲之甲基安非他命交代丙○○販賣？參以證人丙○○
    與被告庚○○因王俊仁遭殺害一事而有嫌隙，而證人丁○○
    與證人丙○○較為嫻熟，其證詞之憑信性尚待商榷，此外，
    復查無其它證據足資證明被告庚○○確有公訴意旨上揭一(
    四)所 指犯行，則依前開法條意旨說明與最高法院判決參照
    ，亦難認定被告庚○○、被告己○○有共同販賣甲基安非他
    命與丙○○之事實。另公訴意旨雖舉被告庚○○、王俊仁之
    共同友人龔振豪之前科紀錄為證據，然龔振豪僅於96年間因
    毒品危害防制條例經偵查、通緝，並於97年間經觀察勒戒後
    認無繼續施用毒品之傾向，而由臺灣高雄地方法院檢察署檢
    察官以97年度毒偵緝字第36號為不起訴處分，此有龔振豪之
    全國刑案資料查註表1 份附卷可稽（見偵一卷第42頁）。龔
    振豪既未指證其毒品來源為本件被告2 人，亦未有親聞親見
    被告2 人販賣毒品之證述，其刑事前案紀錄即與被告涉犯販
    賣第二級毒品甲基安非他命一事欠缺直接關聯性，無法作為
    認定被告2 人犯行之依據。
(五)證人即共同被告己○○於本院審理中對被告庚○○被訴販賣
    第二級毒品案件證稱：伊知道被告庚○○有施用甲基安非他
    命後，表示反對，甚至吵著要離婚，離婚證書都寫好了，可
    是被告庚○○不肯到戶政事務所辦理離婚登記，後來伊想說
    不管被告庚○○了，反正他有拿錢回家就好，又被告庚○○
    2 年前陸續在長榮海運、連海海運上班，每個月收入約有7
    萬元，當時家境還不錯，後來因為工作量愈來愈少家裡經濟
    環境才變糟，然而被告庚○○並沒有因此去賣毒品，證人甲○○、戊○○、丙○○、丁○○所言皆與事實不符等語；及
    證人即共同被告庚○○於本院審理中對被告己○○被訴販賣
    第二級毒品案件證稱：伊本來在長榮海運工作，月入約6 、
    7 萬元，後來換到連海海運，每個月也約有6 萬元收入，雖
    然後來失業，但伊靠著過去積蓄尚可勉強支撐2 年生活開銷
    ，且伊也積極地在找工作，不需要去賣毒品冒法律風險，何
    況伊仍有小孩要養，至於證人丙○○等人之所以指證伊販賣
    毒品，係因王俊仁遭人殺害一事懷疑伊為兇手，以及伊曾誣
    告她，因此懷恨在心，才挾怨報復等語（見本院卷第100 至
    103 頁）。互核證人即被告庚○○、證人即被告己○○之證
    述，證述內容一致且無矛盾。且被告庚○○因殺人案件為警
    查獲時，經警徵得其同意，採集尿液送驗，亦呈安非他命與
    甲基安非他命濃度>2000ng/ml之陽性反應，此有高雄市政府
    警察局鼓山分局97年查獲毒品案件嫌疑人尿液代碼姓名對照
    表、高雄市立凱旋醫院濫用藥物尿液檢驗報告各1 紙附卷可
    稽（見警卷一第35、37頁），與被告庚○○之供述、證人即
    被告己○○證稱被告庚○○係自行施用甲基安非他命一情互
    相吻合。此外，本件被告2 人為警查獲時，並未一併扣得第
    二級毒品甲基安非他命、行動電話、帳冊或電子磅秤、分裝
    工具、大批現金等物足供相互勾稽佐證，自難逕認被告2 人
    有販賣第二級毒品甲基安非他命之犯行。是以，被告2 人上
    開辯解及辯護人辯護意旨認證人甲○○等人之證詞尚不足以
    證明被告2 人有販賣第二級毒品甲基安非他命等語，應屬可
    採。
六、綜上所述，公訴意旨所舉之證據，既存有前述瑕疵，復無其
    他積極證據足證被告2 人有公訴意旨所指犯行，則其為訴訟
    上之證明，未達到通常一般之人均不會有任何懷疑，而得確
    信被告2 人有販賣或共同販賣第二級毒品犯行之真實程度，
    自無從說服本院形成被告2 人有罪之心證，被告2 人犯罪尚
    屬不能證明，是依上揭法條規定及最高法院歷來見解之說明
    ，應為被告2 人無罪判決之諭知。
據上論斷，應依刑事訴訟法第301條第1項前段，判決如主文。
本案經檢察官乙○○到庭執行職務。
中    華    民    國    97    年    12    月    11    日
                  刑事第十庭  審判長法  官  莊松泉
                                    法  官  顏銀秋
                                    法  官  李俊霖
以上正本證明與原本無異。
如不服本判決應於收受送達後10日內向本院提出上訴書狀，並應
敘述具體理由；如未敘述上訴理由者，應於上訴期間屆滿後20日
內向本院補提理由書（均須按他造當事人之人數附繕本）「切勿
逕送上級法院」。
中    華    民    國    97    年    12    月    11    日
                                    書記官  武凱葳


司法院資訊處製作；財團法人民間司法改革基金會備份。
